【裁判字號】    95,上易,639
【裁判日期】    951026
【裁判案由】    詐欺
【裁判全文】
臺灣高等法院高雄分院刑事判決         95年度上易字第639號
上  訴  人  臺灣高雄地方法院檢察署檢察官
被      告  乙○○
上列上訴人因被告詐欺案件，不服臺灣高雄地方法院95年度易字
第806 號中華民國95年6 月30日第一審判決（聲請簡易判決處刑
案號：臺灣高雄地方法院檢察署95年度偵字第8669號），提起上
訴，本院判決如下：
    主  文
原判決撤銷。
乙○○幫助意圖為自己不法之所有，以不正方法由自動付款設備
取得他人之物，處有期徒刑參月，如易科罰金，以銀元參佰元即
新台幣玖佰元折算壹日。
    事  實
一、乙○○明知將個人帳戶之提款卡及密碼任意交付他人使用，
    可能遭他人以之作為財產犯罪所得款項匯入之人頭帳戶，藉
    此方式便利取得犯罪所得並避免遭警方循線查獲，足以幫助
    他人遂行各類侵害財產法益之犯罪。竟仍基於縱遭人利用該
    帳戶遂行財產犯罪，亦不違背其本意之幫助犯罪故意，於94
    年間某日（11月12日前），將其開立之誠泰商業銀行彌陀簡
    易分行帳號0000-00-00 0000-0 號帳戶之提款卡及密碼，交
    付予年籍姓名均不詳之成年人使用。嗣被害人甲○○所有之
    中華商業銀行帳號0000000000000000號麥克現金卡1 張，於
    94年11月12日6 時30分許，在高雄市大同國小前遭不詳成年
    男子竊取，該男子得手後，除以該現金卡提領新台幣（下同
    ）現金10萬元外，又基於意圖為自己不法所有之犯意，以該
    現金卡，利用金融機構所設自動提款機，以轉帳方式，將甲
    ○○帳戶內之存款3 萬元轉入至乙○○上述誠泰商業銀行彌
    陀分行帳戶內，隨即由該男子以上開乙○○提供之提款卡提
    領該3 萬元得逞。嗣因被害人甲○○報警處理，而循線追查
    始得知上情。
二、案經高雄市政府警察局新興分局報請臺灣高雄地方法院檢察
    署檢察官偵查聲請簡易判決處刑。
    理  由
一、訊據被告乙○○矢口否認犯行，辯稱：本件提款卡係伊遺失
    ，該帳戶已3 、4 年沒有使用，伊原先不知道遺失，是接獲
    地方法院通知始知遺失，故並未報案等語。惟查：
（一）甲○○所有中華商業銀行帳號0000000000000000號麥克現
      金卡1 張，於前開時地遭不詳成年男子竊取，該男子得手
      後，又基於意圖為自己不法所有之犯意，以該現金卡，利
      用金融機構所設自動提款機，以轉帳方式，將甲○○帳戶
      內之存款3 萬元轉入至乙○○上述誠泰商業銀行彌陀分行
      帳戶內，隨即由該男子以上開乙○○提供之提款卡提領該
      3 萬元得逞等事實，業經甲○○於警詢陳述明白（此部分
      警詢陳述雖為被告以外之人於審判外之陳述，惟被告及檢
      察官於調查證據時，均明知為傳聞證據，原則上不得作為
      證據，而均未於本院言詞辯論終結前聲明異議，依刑事訴
      訟法第159 條之5 第2 項、第1 項之規定，此警詢陳述應
      有證據能力），並有中華商業銀行自動提款機及全國性繳
      費稅轉帳明細表1 張可為佐證（見警卷第4-6 頁），堪認
      為真實。
（二）提款卡之密碼乃係由帳戶所有人自行設定，他人實無從知
      悉該密碼為何，苟單純僅係遺失帳戶之提款卡，拾獲之人
      因無密碼，乃無從以該提款卡提取帳戶內之存款。且按諸
      一般人使用金融帳戶提款之習慣，為避免遺失提款卡時帳
      戶內存款遭人盜領，該提款卡之密碼通常不會與提款卡放
      置同處，而使他人取得該提款卡時，同時得知密碼，以降
      低遺失或失竊提款卡之風險。被告之前即有遺失提款卡之
      經驗，對提款卡與密碼應分開存放，當無不特別注意之理
      。且本院質以：取得其提款卡之人，如何知道該提款卡之
      密碼？被告竟稱：不知道（見本院卷第19頁）。被告辯稱
      ：本件伊帳戶之提款卡係不慎遺失云云，顯與事理有違，
      不足採信。再者，被告就其遺失本件提款卡後，為何未報
      案一節，於警詢辯稱：「新的提款卡遺失我不知道」、「
      （提款卡）我被偷走的」（見警卷第2 項），於檢察官偵
      訊時改稱：「金融卡遺失2 次，第1 次在92年5 月，第2
      次（本次）在93年1 月13日」，於原審審理中又改稱：「
      因為我那時皮包裡面有放金融卡，後皮包遺失，我金融卡
      裡面沒有錢，後我因為工作忙，所以沒去止付…」（見原
      審卷第20頁），於本院審理中又改稱：伊皮夾遺失時，不
      知皮夾內有金融卡，故未報遺失等語（見本院卷第21頁）
      ，被告前後所辯反覆其詞，更無可信。此外，本件將甲○
      ○帳戶內3 萬元轉入被告上開帳戶後，以上開提款卡提領
      得逞之成年男子，既知以他人之帳戶提領犯罪所得，避免
      警方循線追查，則其利用該帳戶時，必已確定該帳戶未停
      用，且轉入該帳戶之款項不致於遭該帳戶原所有人搶先領
      取，以確保能順利提領該犯罪所得，從而，本件將上開3
      萬元轉帳入被告帳戶之人，自無可能係偶然拾獲或竊得被
      告上開提款卡，即任意將該款項轉入該提款卡之帳戶。綜
      此，被告上開辯詞無非事後卸責之詞，不足採信。
（三）又將個人帳戶之提款卡及密碼任意交付他人使用，可能遭
      他人以之作為財產犯罪所得款項匯入之人頭帳戶，藉此方
      式便利取得犯罪所得並避免遭警方循線查獲，足以幫助他
      人遂行各類侵害財產法益之犯罪，近年來業經各傳播媒體
      不斷宣導，應為一般智識之人所明知，被告教育程度係高
      工畢業，此業經其於原審陳明在卷（見原審卷第22頁），
      被告係成年男子智識非低，自難諉為不知，其預見取得本
      件提款卡者，可能用以為財產性犯罪之人頭帳戶，仍將本
      件帳戶之提款卡及密碼交付他人，縱該他人果以該帳戶之
      提款卡為財產性犯罪之工具，亦不違背被告之本意，其幫
      助他人犯本件犯罪之不確定故意，應堪認定。被告本件犯
      行事證明確，堪可認定。
二、按刑法上之幫助犯，係對於犯罪與正犯有共同之認識，而以
    幫助之意思，對於正犯資以助力，而未參與實施犯罪之行為
    者而言，循此而論，如未參與實施犯罪構成要件之行為，且
    係出於幫助之意思提供助力，即屬幫助犯，而非共同正犯。
    被告僅係單純提供交付帳戶之提款卡及密碼供人使用，並未
    參與本件以不正方法由收費設備取得他人之物的構成要件行
    為，以非以自己共同犯罪之意思為之，揆諸上開說明，自應
    論以幫助犯。核被告所為，係犯刑法第30條第1 項、第339
    條之2 第1 項之幫助犯。本件被告係幫助犯，衡諸其犯罪情
    節，非居於主要地位，爰依刑法第30條第2 項規定，按正犯
    之刑減輕之。
三、原審以本件犯罪之正犯既已取得被害人甲○○之現金卡、提
    款卡及密碼，自可直接將被害人帳戶內現金領出，其另自甲
    ○○帳戶內轉帳3 萬元入被告上開帳戶，乃多此一舉，非平
    常之犯罪手法，亦非一般媒體宣導之犯罪類型，尚非一般智
    識之人所可預見為理由，認被告並無幫助犯本件犯罪之故意
    ，而諭知被告無罪。惟被告係高工畢業智識非低之成年人，
    對個人帳戶之提款卡及密碼任意交由他人使用，可能成為財
    產性犯罪所得匯款或轉帳之人頭帳戶，應無不知之理，已如
    前述，則該帳戶若果遭他人作為人頭帳戶，遂行財產性之犯
    罪，即屬在其幫助意思之範圍內，而成立該犯罪之幫助犯，
    至其對正犯可能實施之具體犯罪過程及手法是否有所預見，
    則與其幫助犯意之有無無涉。又提款卡每日現金提領之金額
    總計不得超過10萬元，本件被害人甲○○之帳戶同日已遭他
    人以其失竊之現金卡盜領5 次，每次2 萬元，共計10萬元，
    此業經甲○○於警詢陳明在卷（見警卷第5 頁），該他人未
    能繼續直接由自動提款機提領甲○○帳戶內之款項，乃改以
    轉帳之方式將帳戶內3 萬元轉入被告上開帳戶，再以被告上
    開帳戶之提款卡提領該3 萬元，以遂其犯行，其過程無何背
    於常情之處，原判決認此犯罪手法之過程有違常情，而認被
    告對此犯罪情節無預見之可能，認被告無幫助本件犯罪之故
    意，而諭知被告無罪，尚有未洽。檢察官執此提起上訴，指
    摘原判決不當，為有理由，應由本院將原判決撤銷改判。爰
    審酌被告將金融帳戶提款卡及密碼提供他人，幫助他人得以
    順利取得犯罪所得，致檢警難以追查，助長犯罪風氣，所造
    成危害非輕，犯後否認犯行，態度不佳，惟本件被害人僅1
    人，被害款項僅3 萬元，金額非多等一切情狀，量處如主文
    第2 項所示之刑，並諭知如易科罰金之折算標準。按行為後
    法律有變更者，適用行為時之法律。但行為後之法律有利於
    行為人者，適用最有利於行為人之法律，刑法第2條 第1 項
    定有明文。被告於犯罪時之刑法第41條第1項前段規定：「
    犯最重本刑為5 年以下有期徒刑以下之刑之罪，而受6 個月
    以下有期徒刑或拘役之宣告，因身體、教育、職業、家庭之
    關係或其他正當事由，執行顯有困難者，得以1 元以上3 元
    以下折算一日，易科罰金。」又受刑人行為時之易科罰金折
    算標準，修正前罰金罰鍰提高標準條例第2 條前段（現已刪
    除）規定，就其原定數額提高為100 倍折算1 日，則本件受
    刑人行為時之易科罰金折算標準，應以銀元300 元折算1 日
    ，經折算為新臺幣後，應以新臺幣900 元折算為1 日。惟95
    年7 月1 日修正公布施行之刑法第41條第1 項前段則規定：
    「犯最重本刑為五年以下有期徒刑以下之刑之罪，而受六個
    月以下有期徒刑或拘役之宣告者，得以新臺幣一千元、二千
    元或三千元折算一日，易科罰金。」比較修正前後之易科罰
    金折算標準，以95年7 月1 日修正公布施行前之規定，較有
    利於受刑人，則應依刑法第2 條第1 項前段，適用修正前刑
    法第41條第1 項前段規定，定其折算標準，併此敘明。又新
    修正之刑法第30條第1 、2 項規定，亦僅於文字上將「幫助
    犯」修正為「從犯」，亦無較舊法有利於被告，依刑法第2
    條第1 項前段規定，適用行為時法即修正前刑法第30條；再
    按刑法施行法於95年6 月14日修正，同年7 月1 日生效，其
    中第1 條之1 規定：「中華民國九十四年一月七日刑法修正
    施行後，刑法分則編所定罰金之貨幣單位為新臺幣。九十四
    年一月七日刑法修正時，刑法分則編未修正之條文定有罰金
    者，自九十四年一月七日刑法修正施行後，就其所定數額提
    高為三十倍。但七十二年六月二十六日至九十四年一月七日
    新增或修正之條文，就其所定數額提高為三倍。」經與行為
    時法律即罰金罰鍰提高標準條例第一條相較，並無有利於被
    告，是就被告所犯第339 條之2 第1 項所定罰金數額之提高
    標準，自應依刑法第2 條第1 項前段適用行為時罰金罰鍰提
    高標準條例第1 條前段之規定，均併此敘明。
據上論斷，應依刑事訴訟法第369 條第1 項前段、第364 條、第
299 條第1 項前段、刑法第2 條第1 項前段、第339 條之2 第1
項、第30條、（修正前）第41條第1 項，罰金罰鍰提高標準條例
第1條前段、（刪除前）第2 條，判決如主文。
本案經檢察官郭振昌到庭執行職務。
中    華    民    國    95    年    10    月    26    日
                  刑事第八庭    審判長法  官  李炫德
                                      法  官  陳志銘
                                      法  官  蔡國卿
以上正本證明與原本無異。
不得上訴。
中    華    民    國    95    年    10    月    26    日
                                      書記官  顏惠華
附錄本件判決論罪科刑法條：
刑法第339條之2第1項：
意圖為自己或第三人不法之所有，以不正方法由收費設備取得他
人之物者，處一年以下有期徒刑、拘役或三千元以下罰金。
以前項方法得財產上不法之利益或使第三人得之者，亦同。


司法院資訊處製作；財團法人民間司法改革基金會備份。
